【裁判字號】    98,簡上,145
【裁判日期】    980506
【裁判案由】    清償債務
【裁判全文】
臺灣臺北地方法院民事判決             98年度簡上字第145號
上  訴  人  乙○○
被上訴人    甲○○
上列當事人間請求清償債務事件，上訴人對於中華民國97年10月
15日本院臺北簡易庭97年度北簡字第25277號第一審判決提起上
訴，本院於98年4月22日言詞辯論終結，判決如下：
    主      文
上訴駁回。
第二審訴訟費用由上訴人負擔。
    事實及理由
一、被上訴人起訴主張：上訴人自民國94年6月起至同年10月2日
    止陸續向被上訴人借款，金額共計新臺幣（下同）30萬元，
    嗣上訴人於94年10月2日書立借據，約定於同年10月30日前
    清償，詎上訴人屆期不為清償，經一再催索均藉口施延繼而
    置之不理，為此請求上訴人給付30萬元及自94年10月31日起
    至清償日止按年息5％計算之利息。
二、上訴人則以：上訴人早於93年9月24日曾委託被上訴人為借
    款人向國泰世華銀行景美分行貸款，被上訴人因貪心轉貸日
    盛銀行，致雙方財務不清迭有訴訟。嗣銀行貸款增加，上訴
    人無力負擔，被上訴人表示可幫忙墊付款項，並於94年10月
    2日聲稱已代墊金額共約30萬元，故簽下30萬元借據作為憑
    據，被上訴人稱會開立明細給上訴人參考，但至今未提出明
    細。上訴人簽立系爭字據時雖有積欠被上訴人30萬元，然已
    陸續匯款至被上訴人之妻鍾惠美帳戶（帳號：000000000000
    號）及被上訴人帳戶（帳號：00000000000號），金額共計
    120 萬元左右，上開款項皆已清償，被上訴人自不得執此借
    據再請求款項等語，資為抗辯。
三、原審為被上訴人勝訴之判決，上訴人不服，提起本件上訴，
    其於本院聲明：（一）原判決廢棄；（二）被上訴人在第一
    審之訴駁回。被上訴人於本院則聲明：上訴駁回。
四、經本院與兩造整理本件不爭執及爭執事項如下（見本院卷第
    71頁背面、第72頁）：
（一）兩造不爭執事項：
  １、上訴人曾於94年10月2日簽立內容為「本人乙○○（即上
      訴人）答應94年10月30日前歸還新臺幣30萬元整，如有延
      誤，我願意無條件接受甲○○先生（即被上訴人）任何要
      求，恐口說無憑，特立此據為憑。立據人乙○○」之字據
      。
  ２、被上訴人前以上訴人及張鳳祝為被告，訴請渠等應騰空遷
      讓門牌號碼臺北市○○區○○街39號7樓房屋（以下簡稱
      系爭房屋），經本院以96年度訴字第8701號判決上訴人及
      張鳳祝應騰空遷讓，又被上訴人於前開訴訟中有向法院聲
      請訴訟救助，但經法院已與訴訟救助之要件不符而駁回其
      聲請確定。
  ３、兩造間關於系爭房屋貸款及買賣糾紛，前經上訴人對被上
      訴人提出告訴，經臺灣臺北地方法院檢察署（以下簡稱臺
      北地檢署）檢察官以95年度偵字第11803號、96年度偵字
      第3735號對被上訴人及張鳳祝提起公訴；被上訴人對上訴
      人另提出偽造文書之告訴，經臺北地檢署檢察官以95年度
      偵字第21226號、96年度偵字第3736號為不起訴處分。
（二）爭執事項：上訴人是否已將所借貸之款項清償，而使兩造
      之債權債務關係消滅？
五、得心證之理由：
（一）按稱消費借貸者，謂當事人一方移轉金錢或其他代替物之
      所有權於他方，而約定他方以種類、品質、數量相同之物
      返還之契約，民法第474條第1項定有明文。復按依債務本
      旨，向債權人或其他有受領權人為清償，經其受領者，債
      之關係消滅；又按當事人主張有利於己之事實者，就其事
      實有舉證之責任，民法第309條第1項、民事訴訟法第277
      條前段亦分別定有明文。是以消費借貸之借用人主張借款
      業已清償，而為貸與人所否認者，依前述舉證責任分配之
      原則，自應由借用人就清償之利己事實負舉證責任。
（二）經查，被上訴人提出之字據內容為：「本人乙○○（即上
      訴人）答應94年10月30日前歸還新臺幣30萬元整，如有延
      誤，我願意無條件接受甲○○先生（即被上訴人）任何要
      求，恐口說無憑，特立此據為憑。立據人乙○○，中華民
      國94年10月2日」等語，有系爭字據在卷可稽（見本院97
      年度促字第14974號卷所附證物），上訴人對系爭字據之
      真正並不爭執，復於本院準備程序中自承簽立該字據時確
      有積欠被上訴人30萬元等語（見本院卷第71頁背面），足
      見本件貸與人即被上訴人有交付金錢予借用人即上訴人等
      情，堪信為真實。上訴人雖屢屢主張本件肇因伊委託被上
      訴人貸款，嗣雙方財務不清楚，被上訴人詐稱已代墊貸款
      ，並同意提出明細，但至今未提出云云，然上訴人既向被
      上訴人借得金錢，且自承簽立系爭字據時尚有30萬元未還
      ，兩造間確已成立消費借貸契約關係無疑，至於是否因貸
      款糾紛以致財務不清、被上訴人是否未依約提出明細予上
      訴人等，要與本件爭點無涉。
（三）再查，上訴人於本院主張已陸續匯款至被上訴人之妻鍾惠
      美帳戶（帳號：000000000000號）及被上訴人帳戶（帳號
      ：00000000000號）以清償貸款，金額共計120萬元左右云
      云，並以鍾惠美帳戶（帳號：000000000000號）、被上訴
      人帳戶（帳號：00000000000號）之交易明細為據（見本
      院卷第73至82頁），惟被上訴人辯稱：該交易明細表示上
      訴人之前有借有還，兩造於94年10月2日結算後，上訴人
      尚有30萬元未清償，才簽立系爭字據。上訴人雖於94年11
      月22日另存入1萬7000元至被上訴人帳戶，然該款項係清
      償另筆60萬元借款，與本件30萬元借款無關等語，並有發
      票人為上訴人、面額60萬元、號碼為CH0000000號之本票1
      紙附卷可稽（見本院卷第115頁），而上訴人於本院言詞
      辯論終結前亦未爭執上開本票之真正，再核上訴人所提還
      款明細所示時間，分別自93年10月22日起至94年8月11日
      止（鍾惠美帳戶部分）、93年11月6日起至94年5月16日止
      （被上訴人帳戶部分），確實皆在上訴人94年10月2日簽
      立字據之前，上訴人簽立系爭字據後，僅於94年11月22日
      以「無摺存現」方式存入1萬7000元至被上訴人帳戶，足
      見被上訴人所辯，因上訴人多次借、還如交易明細所示，
      而兩造於94年10月2日結算後，上訴人尚有30萬元餘款未
      清，才簽立字據等情，足資採信，蓋依常情而言，若非借
      用人於對帳後仍有餘款待償，否則斷無清償完畢，而仍簽
      署單據願意繼續清償欠款之理。至上訴人雖於簽立字據後
      之94年11月22日另給付被上訴人1萬7000元，惟被上訴人
      辯稱此係清償另筆60萬元借款，與本件30萬元借款無涉，
      並以上訴人簽發之本票為證，是上訴人既主張系爭字據之
      30萬元業已清償，自應就此有利事實負舉證責任，惟上訴
      人迄今未舉證以實其說，其片面主張系爭30萬元借款業已
      清償完畢云云，委無足採。
六、綜上所述，本件被上訴人依據借貸契約之法律關係，請求上
    訴人返還30萬元及自94年10月31日起至清償日止按年息5％
    計算之利息，為有理由，原審判命上訴人如數給付，並依民
    事訴訟法第389條第1項第3款、第392條第2項規定，依職權
    分別宣告假執行及免為假執行，於法並無不合。上訴意旨指
    摘原判決不當，求予廢棄改判，為無理由，應予駁回其上訴
    。
七、本判決之基礎已臻明確，兩造之其餘攻擊防禦方法及舉證，
    核與判決無影響，毋庸一一論列，並此敘明。
八、據上論結，本件上訴無理由，依民事訴訟法第436條之1第3
    項、第449條第1項、第78條，判決如主文。
中     華     民     國    98    年    5    月    6    日
                  民事第三庭    審判長法  官  丁蓓蓓
                                      法  官  黃書苑
                                      法  官  孫正華
以上正本係照原本作成。
本判決不得上訴。
中    華     民     國     98    年    5    月    6    日
                                      書記官  林秀娥


司法院資訊處製作；財團法人民間司法改革基金會備份。
